臺灣士林地方法院刑事判決　　　　　　　 96年度易字第141號
公　訴　人　臺灣士林地方法院檢察署檢察官
被　　　告　甲○○
上列被告因業務侵占案件，經檢察官提起公訴（95年度調偵字第
231 號），而被告於本院準備程序期日就被訴事實為有罪之陳訴
，經合議庭評議後，裁定由受命法官獨任進行簡式審判程序，本
院判決如下：
    主  文
甲○○連續意圖為自己不法之所有，而侵占對於業務上所持有之
物，累犯，處有期徒刑玖月。
    事      實
一、甲○○曾因偽造文書案件，經本院以88年度訴字第319 號判
    決，就行使偽造私文書罪處有期徒刑4 月，就侵占罪處有期
    徒刑8 月，應執行有期徒刑10月確定，復因竊盜案件，經本
    院以89年度易字第199 號判決處有期徒刑3 月確定，並與上
    揭偽造文書案件（即88年度訴字第319 號乙案）合併定應執
    行有期徒刑1 年，經入監服刑，於民國（下同）90年6 月20
    日徒刑執行完畢。詎其不知悔悟，自91年4 月1 日起至同年
    6 月19日止，於千楓貿易股份有限公司（設台北市○○○路
    ○ 段53巷5 之1 號1 樓，下稱千楓公司）擔任業務員，負責
    領出貨物交與客戶及向客戶收取貨款之工作，為從事業務之
    人。甲○○明知依千楓公司之規定，其於收取客戶所繳交之
    貨款後，應立即繳回公司入帳，竟基於意圖為自己不法所有
    之概括犯意，自91年4 月26日起至同年5 月26日止（起訴書
    原載為91年8 月19日起至92年11月27日止，業經蒞庭檢察官
    於本院審理時當庭更正），連續於如附表所示之客戶營業地
    址向如附表所示之客戶收取貨款（客戶名稱、營業地址、收
    取之金額、收款日期，均詳如附表所示）後，竟變易持有為
    所有，將所收得之款項侵占入己，供己花用，前後共計侵占
    新台幣（下同）364,333 元（起訴書原載為364,342 元，業
    經蒞庭檢察官於本院審理時當庭更正）。嗣因千楓公司察覺
    有異，經向甲○○詢問後，甲○○始坦承並書立契約書承諾
    償還。
二、案經千楓公司訴由臺灣士林地方法院檢察署檢察官偵查起訴
    。
    理  由
一、本件被告所犯並非死刑、無期徒刑、最輕本刑為3 年以上有
    期徒刑之罪或高等法院管轄第1 審案件，而於準備程序進行
    中，被告先就被訴事實為有罪之陳述，經本院告知簡式審判
    程序之旨，並聽取公訴人、被告之意見後，由本院合議庭以
    裁定由受命法官獨任進行簡式審判程序，核先敘明。
二、上開事實，業據被告甲○○於本院審理時坦承不諱，核與告
    訴代理人郭富珍指訴情節相符（94年度偵字第12966 號卷第
    12頁至第14頁、第50頁至第51頁、95年度調偵字第231 號卷
    第17頁至第18頁、本院96年2 月7 日審判筆錄），並有卷附
    被告親筆書立之契約書影本1 紙、千楓公司送貨單7 紙影本
    （附於94年度偵字第12966 號卷第6 頁、第18頁至第24頁）
    足資佐證，足見被告之自白與事實相符。是本案事證明確，
    被告犯行堪以認定，應依法論科。
三、按被告行為後，94年2 月2 日修正公布之刑法已於95年7 月
    1 日生效施行，其中第2 條第1 項「行為後法律有變更者，
    適用行為時之法律。但行為後之法律有利於行為人者，適用
    最有利於行為人之法律」之規定，係規範行為後法律變更所
    生新、舊法律比較適用之準據法，並非刑法實體法律，自不
    生行為後法律變更之比較適用問題，故刑法修正施行後，應
    適用該修正後之第2 條第1 項之規定，依「從舊、從輕」之
    原則比較新、舊法律之適用；又比較新舊法時，應就罪刑有
    關之共犯、未遂犯、想像競合犯、牽連犯、連續犯、結合犯
    ，以及累犯加重、自首減輕暨其他法定加減原因（如身分加
    減）與加減例等一切情形，綜其全部罪刑之結果而為比較後
    ，再適用有利於行為人之法律處斷，而不得一部割裂分別適
    用不同之新、舊法（最高法院24年上字第4634號、29年上字
    第964 號判例意旨及最高法院95年度第8 次刑事庭會議決議
    參照）。經查：
(一)關於罰金刑：刑法第336 條第2 項業務侵占罪，其法定刑有
    關罰金部分為得併科（銀元）3000元以下罰金。查刑法分則
    編各罪所定罰金刑之貨幣單位原為銀元，修正前刑法第33條
    第5 款規定：「罰金：1 元（銀元）以上。」，而依罰金罰
    鍰提高標準條例規定，就72年6 月26日前修正之刑法部分條
    文罰金數額提高2 至10倍，其後修正者則不提高倍數，並依
    現行法規所定貨幣單位折算新臺幣條例規定，以銀元1 元折
    算新臺幣3 元。修正後刑法第33條第5款 規定：「罰金：新
    臺幣1000元以上，以百元計算之。」，刑法第33條第5 款所
    定罰金貨幣單位經修正為新臺幣後，刑法分則各罪所定罰金
    刑之貨幣單位亦應配合修正為新臺幣，為使刑法分則編各罪
    所定罰金之最高數額與刑法修正前趨於一致，乃增訂刑法施
    行法第1 條之1 ：「中華民國94年1 月7 日刑法修正施行後
    ，刑法分則編所定罰金之貨幣單位為新臺幣。94年1 月7 日
    刑法修正時，刑法分則編未修正之條文定有罰金者，自94年
    1 月7 日刑法修正施行後，就其所定數額提高為30倍。但72
    年6 月26日至94年1 月7 日新增或修正之條文，就其所定數
    額提高為3 倍。」。從而，刑法修正後刑法分則編各罪所定
    罰金刑之最高數額，適用刑法施行法第1 條之1 之規定後，
    並無不同，即對被告並無有利或不利之情形；惟修正後刑法
    第33條第5款 所定罰金刑最低數額，較之修正前提高，自以
    修正前刑法第33條第5 款規定有利於被告。
(二)關於連續犯：修正前刑法第56條有關「連續數行為而犯同一
    之罪名者，以一罪論，但得加重其刑至二分之一」之連續犯
    規定，經修正刪除，此刪除雖非犯罪構成要件之變更，但顯
    已影響行為人刑罰之法律效果，自屬法律有變更，而刪除連
    續犯之規定後，被告所犯各罪均應依數罪併罰之規定分論併
    罰，是比較修正前、後法結果，自以適用較有利於被告之行
    為時法律即修正前刑法論以連續犯。
(三)綜上，本件經綜合觀察全部罪刑比較之結果，依修正後刑法
    第2 條第1 項前段規定，適用修正前刑法第56條、第33條第
    5 款之規定，對被告較有利，自應全部適用修正前刑法相關
    規定而為論科。
四、查被告係千楓公司之業務員，負責領出貨物交與客戶及向客
    戶收取貨款之工作，為從事業務之人，其對於業務上所收取
    持有之款項，侵占入己，核其所為，係犯刑法第336 條第2
    項之業務侵占罪。被告先後多次業務侵占之犯行，時間緊接
    ，所犯為構成要件相同之罪名，顯係基於概括犯意而反覆為
    之，應依修正前刑法第56條之規定，論以連續犯一罪，並依
    法加重其刑。又被告曾因偽造文書案件，經本院以88年度訴
    字第319 號判決，就行使偽造私文書罪處有期徒刑4 月，就
    侵占罪處有期徒刑8 月，應執行有期徒刑10月確定，復因竊
    盜案件，經本院以89年度易字第199 號判決處有期徒刑3 月
    確定，並與上揭偽造文書案件（即88年度訴字第319 號乙案
    ）合併定應執行有期徒刑1 年，經入監服刑，於90年6 月20
    日徒刑執行完畢，有臺灣高等法院被告前案紀錄表在卷可稽
    ，其於有期徒刑執行完畢後5 年內，再犯本件有期徒刑以上
    之罪，因被告為故意犯，不論依修正前之刑法第47條或修正
    後之刑法第47條第1 項之規定，均構成累犯，對被告而言並
    無有利或不利之情形，故毋庸比較，應逕適用裁判時法律（
    最高法院95年11月7 日第21次刑庭會議決議參照），即依修
    正後刑法第47條第1 項規定論以累犯，並遞加重其刑。爰審
    酌被告前曾因侵占犯行，經法院判處罪刑確定，有臺灣高等
    法院被告全國前案紀錄表在卷可憑，竟再犯本案業務侵占罪
    ，足認其品行不佳，惟犯後坦承犯行，尚有悔意，然與告訴
    人達成和解後又未完全賠償告訴人等一切情狀 (依最高法院
    95 年 度第8 次刑事庭會議決議六、（一）之意旨，修正後
    刑法第57條之規定，為法院就刑之裁量審認標準見解之明文
    化，非屬法律之變更，無新舊法比較適用之問題），量處如
    主文所示之刑，以示懲儆。
據上論斷，應依刑事訴訟法第273 條之1 第1 項、第299 條第1
項前段，刑法第2 條第1 項前段、第336 條第2 項、第47條第1
項、修正前刑法第56條，刑法施行法第1 條之1 ，判決如主文。
本案經檢察官方祥鴻到庭執行職務。
中　　華　　民　　國　　96　　年　　2 　　月　  27  　日
                  刑事第五庭法  官  楊迺伶
以上正本證明與原本無異。
如不服本判決，應於判決送達後10日內，向本院提出上訴狀。
                            書記官  陳淑琪
中　　華　　民　　國　　96　　年　　2 　　月　  27  　日
附錄本案論罪科刑法條全文：
中華民國刑法第336條第2項
對於業務上所持有之物，犯前條第1 項之罪者，處6 月以上5 年
以下有期徒刑，得併科3 千元以下罰金。
附表：
┌──┬───────┬─────────┬────┬────┐
│編號│客  戶  名  稱│營   業   地   址 │收取金額│收款日期│
├──┼───────┼─────────┼────┼────┤
│ 1  │大台灣實業有限│台北縣泰山鄉○○路│22,800元│91年4 月│
│    │公司（錦興有限│323號             │        │26日    │
│    │公司）        │                  │        │        │
├──┼───────┼─────────┼────┼────┤
│ 2  │大台灣實業有限│台北縣汐止市○○街│24,888元│91年4 月│
│    │公司（旭農有限│1號               │        │26日    │
│    │公司）        │                  │        │        │
├──┼───────┼─────────┼────┼────┤
│ 3  │大台灣實業有限│台北市○○○路○ 段│109,789 │91年4 月│
│    │公司台北營業處│164號             │元      │28日    │
│    │（大群）      │                  │        │        │
├──┼───────┼─────────┼────┼────┤
│ 4  │大台灣實業有限│台北市○○路13-9號│106,584 │91年5 月│
│    │公司台北營業處│                  │元      │4 日    │
│    │（派檔古嚇- 士│                  │        │        │
│    │林店）        │                  │        │        │
├──┼───────┼─────────┼────┼────┤
│ 5  │大台灣實業有限│桃園市○○街538號 │100,272 │91年5 月│
│    │公司台北營業處│                  │元      │26日    │
│    │（總豪開發有限│                  │        │        │
│    │公司）        │                  │        │        │
├──┼───────┴─────────┴────┴────┤
│    │合計：364,333元                                       │
└──┴───────────────────────────┘
